【裁判字號】    89,交易,77
【裁判日期】    890530
【裁判案由】    公共危險
【裁判全文】
臺灣屏東地方法院刑事判決                          八十九年度交易字第七七號
    公  訴  人  臺灣屏東地方法院檢察署檢察官
    被      告  甲○○
右列被告因公共危險案件，經檢察官聲請簡易判決處刑（八十九年度偵字第一六三
號）經本院潮州簡易庭認為不宜，簽請依通常程序審理，本院判決如左：
     主  文
甲○○無罪。
     理  由
一、公訴意旨略以：被告甲○○於民國八十九年一月二十九日十六時二十五分許，在
    酒後已不能安全駕駛汽車之情形下，竟仍駕駛車牌號碼ＶＰ─一四二三號自用小
    客車上路，因而於行經屏東縣東港鎮○○路東港大橋下時，與乙○○○所駕駛之
    車牌號碼ＹＤ─五０九０號自小客車發生擦撞，經趕往車禍現場處理之員警對被
    告吐氣酒精含量測試結果，測定值為每公升０．三八毫克，因認被告涉有刑法第
    一百八十五條之三之公共危險罪嫌。案經屏東縣警察局東港分局報請臺灣屏東地
    方法院檢察署檢察官偵查起訴。
二、按「犯罪事實應依證據認定之，無證據不得推定其犯罪事實。」又「不能證明被
    告犯罪或其行為不罰者，應諭知無罪之判決。」、「被告之自白，不得作為有罪
    判決之唯一證據，仍應調查其他必要之證據，以察其是否與事實相符。」刑事訴
    訟法第一百五十四條、第三百零一條第一項、第一百五十六條第二項分別定有明
    文。
三、本件公訴人認被告甲○○涉有公共危險罪嫌，無非以被告甲○○經警作酒精濃度
    測試，測試值達每公升零點三八毫克，有測試結果一紙在卷可稽，及被告在上揭
    時地與乙○○○所駕汽車發生擦撞之事實為憑。上開犯罪事實業據被告坦承不諱
    ，惟據處理車禍現場員警丙○○於本院八十九年五月十六日審理時證稱被告有喝
    酒，但應還能安全駕駛，（有當日審理筆錄復卷可稽）是被告之自白與卷證不符
    。
四、按刑法第一百八十五條之三所定公共危險罪，其構成要件為：１行為人有服用毒
    品、麻醉藥品、酒類或其他相類之物，２致不能安全駕駛動力交通工具之程度，
    ３駕駛之事實，其關鍵在於行為人是否已達不能安全駕駛之程度，此不能安全駕
    駛係抽象概念，應依實際狀況衡以社會一般認知觀念而為認定，依台灣高等法院
    檢察署所彙編之刑法第一百八十五條之三酒後駕車「不能安全駕駛」認定標準之
    相關論文資料一書中，台大醫學院吳木榮醫師、台北醫學院附設醫院蔡尚穎醫師
    、中央警察大學交通學系暨交通管理研究所程玉傑先生、蔡中志教授等人於彼等
    之研究著作中，均對血液中、呼氣中酒精之濃度對汽車駕駛人之影響提出報告，
    如血液中酒精在三０－五０ｍｇ／ｄＬ時，駕駛能力變差，在五０－一００ｍｇ
    －ｄＬ時，多話、大笑、感覺障礙，一００－一五０ｍｇ－ｄＬ時，說話含糊、
    腳步不穩、可能會噁心，一五０－二００ｍｇ／ｄＬ時，明顯酒醉、噁心、步履
    蹣跚（而呼氣中酒精濃度與血液中酒精濃度比為二千比一至二千三百比一），再
    者，呼氣中濃度如達０．五五ｍｇ／Ｌ時，其肇事率為一般人之十倍，凡此均載
    明於上開彙編交集中，而法務部在參酌上揭理論後，認為在呼氣酒精含量達０．
    五五ＭＧ／Ｌ之程度時，殆可認定為不能安全駕駛。至於該部雖另又以在未達該
    程度時，苟參酌其他事證，亦可認定已達不安全駕駛之程度，然所謂「未達０．
    五五ＭＧ／Ｌ程度而仍可認定為不能安全駕駛」之情形者，亦應其所測得之酒精
    濃度接近於０．五五ＭＧ／Ｌ始可，不能漫無標準。本案被告經警所測得之酒精
    濃度僅為０．三八ＭＧ／Ｌ，距法務部所示之０．五五ＭＧ／Ｌ尚有０．一七Ｍ
    Ｇ／Ｌ之差距，苟無確切之事證足證被告已達不能安全駕駛之程度，自難認定被
    告有何不能安全駕駛之情事；再者，車禍之發生與能否安全駕駛間並無絕對之因
    果關係存在，即車禍肇事之人並不一定均屬不能安全駕駛，而未肇事之人，亦非
    全部均能安全駕駛，是以有無肇事而為是否已達不能安全駕駛之佐證，亦非絕對
    無誤之證據法則。
五、本案被告雖有駕車肇事之事實，然依證人即處理車禍現場員警丙○○之證述被告
    還能安全駕駛，以及肇事後與乙○○○至路邊爭執情事並賠償乙○○○新台幣一
    千五百元達成和解以觀，被告當時情形應還能安全駕駛並非無據，是本件車禍之
    發生，顯係因被告未能注意車前狀況，此肇事之事實尚難認為被告有何不能安全
    駕駛之情事，自無從以被告駕車肇事之事實為被告已達不能安全駕駛程度之佐證
    ，是依公訴人所舉之證據，被告被訴之犯嫌尚屬不能證明，此外復查無其他積極
    證據足資證明被告有右述犯行，揆諸首開說明，犯罪尚屬不能證明，應為無罪之
    諭知。
據上論斷，應依刑事訴訟法第四百五十二條、第三百零一條，判決如主文。
中      華      民      國      八十九      年      五    月    三十    日
                                      臺灣屏東地方法院刑事第一庭
                                          審判長法  官  林金本
                                                法  官  林昌義
                    法  官  何清富
右正本證明與原本無異。
對於本判決如有不服應於收受送達後十日內向本院提出上訴書狀上訴於台灣高等法院
高雄分院並按他造當事人之人數附具繕本。
                                                書記官  謝天祥
中    華    民    國     八十九      年      五      月       三十      日


司法院資訊處製作；財團法人民間司法改革基金會備份。
